臺灣高等法院刑事判決　　　　　　　　96年度上訴字第1566號
上　訴　人　　甲○○
即　被　告
　　　　　　　　　　　　（
指定辯護人　　本院公設辯護人周君穎
上列上訴人即被告因準強盜案件，不服臺灣桃園地方法院九十五
年度訴字第二六三六號，中華民國九十六年三月七日第一審判決
（起訴案號：臺灣桃園地方法院檢察署九十五年度偵字第二二九
九０號），提起上訴，本院判決如下：
    主  文
原判決關於準強盜及定應執行之刑部分均撤銷。
甲○○意圖為自己不法之所有，攜帶兇器，搶奪他人之動產，因
脫免逮捕，而當場施以強暴，累犯，處有期徒刑柒年貳月。
    事  實
一、甲○○於民國九十四年間，因贓物案件，經台灣桃園地方法
    院以九十四年度桃簡字第二四一五號刑事簡易判決判處有期
    徒刑五月確定，甫於九十五年十月十五日執行完畢，詎仍不
    知警惕，於九十五年十一月一日中午十二時五十分許，騎乘
    前竊得TH二－三六八號輕型贓車（起訴書誤載為TH一－三六
    八號）行經桃園縣桃園市○○街一八０號前，見丙○○一人
    斜揹皮包認有機可乘，乃基於為自己不法所有之意圖，持原
    置於該車內非其所有，客觀上對人之生命、身體具危險性可
    供兇器使用之水果刀一支，趁丙○○未及注意之際，於騎經
    丙○○前方時，以水果刀割斷丙○○所揹之皮包背帶後，搶
    奪丙○○之皮包（內有健保卡一張、信用卡一張、行動電話
    二支、新台幣五萬元），甫得手後欲逃離之際，經丙○○呼
    喊搶劫並出手拉住機車後部，甲○○當場竟以加油門之強暴
    方式欲脫免逮捕，拖行丙○○約四、五公尺，旋因機車遭丙○○拉住而騎乘不穩致撞及一旁之機車而停止，丙○○左膝
    亦因擦碰一旁機車受有擦傷，然其仍順勢上前拉扯欲奪回甲○○手中之皮包，甲○○仍不放手，幸路人乙○○見狀上前
    將甲○○拉下機車並按住其肩膀予以制服，丙○○方得以奪
    回皮包，惟因甲○○係同手握持水果刀及皮包，丙○○於拉
    扯回皮包之際，不慎遭刀果刀傷及，適警方經過即當坦場逮
    捕甲○○，並扣得前開水果刀一支。
二、案經丙○○訴由及桃園縣政府警察局桃園分局報請台灣桃園
    地方法院檢察署檢察官偵查起訴。
    理  由
一、前揭搶奪致告訴人丙○○左手大拇指遭刀劃傷之事實，業據
    被告甲○○於本院審理中坦承不諱，然辯稱：告訴人左手大
    拇指之刀傷，係告訴人拉皮包時握到其所持之刀而受傷，非
    其揮刀劃傷，故其僅犯有搶奪罪，應不符準強盜罪云云。
二、經查：本案告訴人雖於警訊、偵查及原審均指訴其左手大姆
    指刀傷係與被告於拉扯皮包時，遭被告揮刀劃傷，而左膝擦
    挫傷則係遭機車拖行所致等情，然告訴人既稱其於被告機車
    停下後，雙手握持皮包拉扯欲奪回，遭被告揮刀制止，則衡
    情告訴人應係傷及手背，何能傷及告訴人左手大姆指內側？
    且証人乙○○証陳係其上前制服被告後，告訴人嗣方奪回其
    皮包，惟期間其未見被告有何揮刀動作。而告訴人嗣於本院
    亦証陳：其欲奪回皮包時，係立於被告後方，未見其何手持
    刀及皮包與刀是否均在被告同一隻手上，亦未見被告如何揮
    刀，其認被告持刀劃傷，係因手流血，後來見被告手上有刀
    ，如拉扯時即見被告持刀，其應會閃（本院九十六年七月五
    日審判筆錄第五頁）等語，參以被告係騎機車持刀搶奪，須
    一手握機車龍頭把手，一手持刀割斷告訴人皮包揹帶搶下，
    甫得手即遭告訴人拉住機車尾部，應尚無瑕換手，又因水果
    刀較皮包為短小，並經本院勘驗屬實在卷，故被告辯稱：水
    果刀係與皮包均握持於同一手，告訴人未發覺其同持水果刀
    及皮包，方於握拉皮包之際遭刀劃傷，非其揮刀等語，即與
    事實相符，應堪採信。惟被告於搶奪得手後，欲離去現場，
    即遭告訴人拉住機車後部，既為被告明知，其仍加油門欲駛
    離，並拖行告訴人約三、四公尺，因撞及一旁機車方停下一
    節，並據告訴人及証人乙○○結証告訴人遭拖行約三、四公
    尺，然未跌倒一致，（原審卷第六十五頁筆錄、本院九十六
　　年五月卅一日審判筆錄第四頁到數第四行、七月五日審判筆
　  錄第六頁第十行）在卷，告訴人並已陳明其左膝擦挫傷，係
    擦撞一旁機車所致，則被告強行加油駛離拖行告訴人三、四
    公尺，縱告訴人未致於地上遭拖行，然仍係屬為脫免逮捕所
    為之強暴行為，要符準強盜之構成要件，是被告因不諳法令
    ，辯稱其所為非屬準強盜犯行一節，即無足採。此外，復有
    聖保祿醫院診斷証明書一件及扣案水果刀一支足資佐証，是
    本案事証已臻明確，被告犯行，洵堪認定。
三、按刑法第三百二十一條第一項第三款之攜帶兇器竊盜罪，係
    以行為人攜帶兇器竊盜為其加重條件，此所謂兇器，其種類
    並無限制，凡客觀上足對人之生命、身體、安全構成威脅，
    具有危險性之兇器均屬之，且祇須行竊時攜帶此種具有危險
    性之兇器為已足，並不以攜帶之初有行兇之意圖為必要（最
    高法院七十九年台上字第五二五三號判例意旨參照）。扣案
    之水果刀一支，為金屬製品，客觀上具有危險性，足以對人
    之身體、生命、安全構成威脅，應屬兇器無訛。又刑法第三
    百二十九條之以強盜論，即以強盜罪相當條文處罰之意，並
    非專以第三百二十八條第一項之強盜論，故第三百三十條所
    謂犯強盜罪，不僅指自始犯強盜罪者而言，即依刑法第三百
    二十九條之強盜論者亦包括之（最高法院四十二年台上字第
    五二三號判例要旨參照）。故核被告攜帶兇器搶奪既遂後為
    脫免逮捕而對告訴人當場施以強暴，係犯刑法第三百二十九
    條之準強盜罪，而有同法第三百二十一條第一項第三款所定
    之情形，應依同法第三百三十條第一項加重強盜罪論處。本
    案被告係已搶奪皮包得手後，欲離去現場，方遭告訴人拉住
    機車尾部，而於拖行後機車停下，告訴人方得以上前拉扯奪
    回皮包，是就搶奪皮包犯行，皮包業於被告實力支配之下，
    應屬既遂，惟檢察官認屬未遂，起訴被告係犯刑法第三百三
    十條第二項、第一項加重強盜未遂罪，即有未合，惟此僅行
    為態樣有既遂未遂之分，尚無庸依刑事訴訟法第三百條變更
    檢察官起訴之法條，先此敘明。被告前因贓物案件，經台灣
　　桃園地方法院以九十四年度桃簡字第二四一五號刑事簡易判
　  決判處有期徒刑五月確定，甫於九十五年十月十五日執行完
    畢，此有本院被告前案紀錄表一件在卷可參，其於有期徒刑
    執行完畢後，五年以內故意再犯有期徒刑以上之本罪，係屬
    累犯，並依法加重其刑。
四、原審對被告論罪科刑，固非無見，惟：(一)原判決於犯罪事實
    認被告為防護贓物以揮刀之強暴行為，認涉犯準強盜犯行，
    如前所述，其認定事實有誤；(二)又本案被告雖係以加油門之
    強暴行為，欲脫免逮捕，然如前所述，告訴人左膝輕微擦挫
    傷非因受機車拖行所致，而係擦撞一旁機車所致，則原判決
    認告訴人所受左膝擦挫傷及左手大姆指之刀傷，均非準強盜
    罪強暴行為之當然結果，而認被告另涉犯想像競合之傷害罪
    ，亦有未合；本案被告上訴，否認當場施強暴之準強盜犯行
    ，雖無足採，然原判決既有前揭可議之處，自應由本院就上
    訴準強盜部分撤銷改判。爰審酌被告素行非佳，甫出獄月餘
    即為行搶犯行，併其犯罪之動機、目的、手段、方法、結果
    ，對社會治安危害非輕，暨犯後態度等一切情狀，乃量處如
    主文所示之刑，以示懲儆。扣案水果刀一支，雖係為被告供
    本案搶奪所用之物，然被告否認為其所有，本案復無其他證
    據足認係被告所有，乃不為沒收之諭知，附此敘明。
五、據上論斷，應依刑事訴訟法第三百六十九條第一項前段、第
    三百六十四條、第二百九十九條第一項前段，刑法第三百三
    十條第一項、第三百二十一條第一項第三款、第四十七條第
    一項，判決如主文。
本案經檢察官林秀濤到庭執行職務。
中　　華　　民　　國　 九十六 　年 　七 　月 　十三 　日
　　　　　　　　　刑事第六庭審判長法　官  林堭儀
　　　　　　　　　　　　　　　　  法　官  莊謙崇
　　　　　　　　　　　　　　　　  法　官  陳玉雲
以上正本證明與原本無異。
如不服本判決，應於收受送達後十日內向本院提出上訴書狀，其
未敘述上訴之理由者並得於提起上訴後十日內向本院補提理由書
（均須按他造當事人之人數附繕本）。
                                  書記官  陳思云
中　　華　　民　　國　　96　　年　　7 　　月　　17　　日
附錄：本案論罪科刑法條全文
中華民國刑法第330條（加重強盜罪）
犯強盜罪而有第 321 條第 1 項各款情形之一者，處 7 年以上有
期徒刑。
前項之未遂犯罰之。
